臺灣臺南地方法院民事裁定
110年度事聲字第20號
異  議  人  賺錢A計畫公寓大廈管理委員會

法定代理人  高安平
相  對  人  林淑明
上列當事人間因給付管理費聲請支付命令事件，異議人對於民國
110年3月19日本院司法事務官以110年度司促字第3150號裁定所
為之終局處分聲明異議，本院裁定如下：
    主  文
異議駁回。
    理  由
一、按當事人對於司法事務官處理事件所為之終局處分，得於處
    分送達後10日之不變期間內，以書狀向司法事務官提出異議
    ；司法事務官認前項異議有理由時，應另為適當之處分；認
    異議為無理由者，應送請法院裁定之；法院認第1項之異議
    為有理由時，應為適當之裁定；認異議為無理由者，應以裁
    定駁回之，民事訴訟法第240條之4第1項前段、第2項及第3
    項定有明文。又民事訴訟法第513條固規定：「支付命令之
    聲請，不合於第508條至第511條之規定，或依聲請之意旨認
    債權人之請求為無理由者，法院應以裁定駁回之；就請求之
    一部不得發支付命令者，應僅就該部分之聲請駁回之。前項
    裁定，不得聲明不服」。惟司法事務官依法辦理法院組織法
    第17條之2相關業務時所為之處分，其書類名稱及效力固與
    法院所為者相同，然其本質仍屬司法事務官之處分，則其所
    為處分之救濟程序亦不宜排除民事訴訟法第240條之4規定之
    適用。本件異議人係於民國110年3月25日收受本院司法事務
    官於110年3月19日以110年度司促字第3150號裁定所為之終
    局處分（下稱原裁定），有送達證書1件在卷可按（見原審
    卷）；異議人不服原裁定於110年3月26日具狀提出異議，有
    異議人民事異議狀上本院收文章可考，其提起本件異議，合
    於上開法律之規定，合先敘明。
二、異議意旨略以：原裁定以異議人所提出之管理費通知單並非
    相對人所有建物應繳納管理費之依據，異議人執此主張相對
    人自86年4月起至109年12月止每月均欠繳管理費新臺幣（下
    同）1,200元，合計327,600元，應屬無據，認異議人未盡釋
    明之責，而駁回異議人之聲請，惟依大樓組織章程、大樓使
    用戶共同生活秩序公約、商場管理公約均有約定住戶應繳納
    管理費，且異議人於108年即以存證信函催告相對人繳納管
    理費，而異議人所提出管理費通知單係經過選擇最小之金額
    ，爰請求撤銷原裁定等語。
三、本院之判斷：
（一）按債權人之請求，應釋明之，民事訴訟法第511條第2項定
      有明文。考其立法意旨，係為兼顧督促程序在使數量明確
      且無訟爭性之債權得以迅速、簡易確定，節省當事人勞費
      ，以收訴訟經濟之效果，並保障債權人、債務人正當權益
      ，避免支付命令遭不當利用，而強化債權人之釋明義務，
      故若債權人未為釋明，或釋明不足，法院自得依民事訴訟
      法第513條第1項規定，駁回債權人之聲請。又所謂釋明，
      係指當事人提出證據，使法院就其主張之事實，得生薄弱
      之心證，信其大概如此之行為（最高法院96年度台抗字第
      849號裁定意旨參照）。
（二）查異議人固以前詞主張其已盡釋明之責云云。惟：
    ⒈異議人提出所謂大樓組織章程及商場管理公約均僅節錄影
      印，而大樓使用戶共同生活秩序公約雖有全部條文，但均
      未見公寓大廈、管理委員會名稱或地址等足資特定屬賺錢
      A計畫公寓大廈規約之記載，另管理費通知單不僅記載之
      單位為「櫃位101-2」、「姓名范倫鉄諾」、「樓別1F」
      ，與相對人姓名、區分所有專有部分之樓層均不同外，其
      通知單更係記載「青春廣場水電管理費通知單」，已難信
      上開資料確為賺錢A計畫公寓大廈之規約或管理費通知單
      ，故即便異議人有以存證信函催告相對人繳納管理費，因
      未見異議人有請求相對人繳納管理費之依據，即便異議人
      有此催告，亦難據此即信異議人主張其得請求相對人繳納
      管理費之事實大致屬實。
    ⒉再依異議人提出所謂商場管理公約記載：「B1各商店之管
      理費依銷售面積每坪五五○（不含水電費），其他樓層之
      管理費金額依各商店之坪數每坪二五○元計算（不含水電
      費）」，本件相對人所有建物區分所有之專有部分面積為
      9.54平方公尺，共有部分總面積3,234.80平方公尺、權利
      範圍10,000分之13，有異議人所提出之建物登記第一類謄
      本1件存卷可按，核算後相對人之建物面積約為13.75平方
      公尺【9.54＋（3,234×13／10,000）＝13.75，小數點第二位
      以後四捨五入】，換算坪數約為4.16坪，依上開商場管理
      公約約定每坪250元，核計每月管理費應為1,040元，亦與
      異議人所主張之每月管理費1,200元不同，更難信異議人
      之主張為真實。
    ⒊總此，異議人所提出之資料，均難使法院對異議人之主張
      產生薄弱心證，原裁定因而駁回異議人支付命令之聲請，
      揆諸上開說明，於法並無不合。
四、綜上所述，異議人所提出之資料，均難使法院對異議人之主
    張產生薄弱心證，原裁定因而駁回異議人支付命令之聲請，
    並無違法、不當，異議人猶執前詞對原裁定聲明異議，為無
    理由，應予駁回。
五、據上論結，本件聲明異議為無理由，依民事訴訟法第240條
    之4第3項後段，裁定如主文。
中　　華　　民　　國　　110 　年　　5 　　月　　14　　日
                  民事第一庭  法  官  游育倫
以上正本係照原本作成。
如對本裁定抗告須於裁定送達後10日內向本院提出抗告狀，並繳
納抗告費新臺幣1,000元。
中　　華　　民　　國　　110 　年　　5 　　月　　20　　日
                              書記官  林彥丞